【裁判字號】    92,上易,2058
【裁判日期】    920930
【裁判案由】    家暴傷害等
【裁判全文】
臺灣高等法院刑事判決                          九十二年度上易字第二０五八號
    上  訴  人  臺灣桃園地方法院檢察署檢察官
    上  訴  人
    即  被  告  乙○○
    選任辯護人  廖美智律師
右上訴人因被告家暴傷害等案件，不服臺灣桃園地方法院九十一年度易字第一００四
號，中華民國九十二年五月八日第一審判決（起訴案號：臺灣桃園地方法院檢察署九
十年度偵字第六七五五號），提起上訴，本院判決如左：
    主  文
上訴駁回。
    事  實
一、乙○○與甲○○為夫妻關係，屬家庭暴力防治法第三條第一款所規範之「家庭成
    員」，二人於民國（下同）八十九年九月二十三日結婚，婚後常因家庭瑣事爭吵
    。嗣九十年一月二十三日上午恰係農曆除夕，乙○○因為甲○○未煮飯等瑣事，
    二人在位於桃園縣中壢市○○○街十四號四樓之住處發生爭執，乙○○一時氣憤
    ，竟基於傷害之犯意，出手拍打甲○○右臉頰，甲○○並與之發生肢體拉扯，造
    成甲○○受有右腕鈍傷、瘀青一處，右膝瘀青一處，右臉頰腫脹壓痛，兩肩腫脹
    壓痛等傷害。另於九十年（原審誤繕九十一年，應予訂正）二月十五日上午八時
    四十分許，乙○○自林口駐地下班返家時，因為甲○○未準備早餐及責怪甲○○
    不料理家事等瑣事，再度與甲○○發生爭執，二人爭吵中，乙○○發現甲○○預
    藏錄音機錄音，一時氣憤，即基於與先前相同之傷害概括犯意，以徒手接續毆打
    甲○○右臉頰多次，二人於拉扯中並波及甲○○右手指，造成甲○○受有右臉、
    右手指捎挫傷等傷害。
二、案經甲○○訴由桃園縣警察局中壢分局報請臺灣桃園地方法院檢察署檢察官偵查
    起訴。
        理  由
壹、有罪部分
一、訊據被告乙○○於前述兩次時間，連續傷害被害人之犯行，坦白承認在卷，核與
    告訴人即被害人甲○○於警訊、偵查、原審及本院歷次訊問時指訴之情節大致相
    符，復有告訴人於偵查中所提出，分別由新國民綜合醫院及華揚醫院所出具載明
    被害人身體受有前述傷害之診斷證明書各一件在卷可按，另被告於九十年（原審
    誤載為九十一年，應予訂正）二月十五日傷害之事實，尚有告訴人所提出之錄音
    帶及錄音帶譯文附卷足依，又原審依職權勘驗告訴人提出之錄音帶，其內容亦有
    被告自承「就是打妳（指被害人）」，及疑似毆擊之聲響，核與檢察官於偵查中
    當庭勘驗播放錄音帶之內容相符，此有九十二年五月六日製作之勘驗筆錄附卷可
    憑，是本案除被告之自白外，復有告訴人之指證，及被告所不否認之醫院診斷證
    明書、錄音帶等補強證據，足以證明被告之自白為真實，本案事證明確，應予論
    罪科刑。雖被告另辯稱：「當天我還沒有進門，告訴人就先準備好錄音機，係被
    害人有意挑釁被告，藉故與被告爭吵，試圖引誘被告毆打被害人」等語，然被告
    之所以知悉告訴人有準備錄音機係於與告訴人爭吵後始發覺，而依錄音帶內容所
    示，係被告先以：「我回來沒有東西吃，什麼都沒有，那我幹嘛，你把我當白癡
    …」等語氣激怒告訴人，告訴人因而與被告才有言語上之口角，故被告辯稱係告
    訴人有意挑釁，藉故與之爭吵，試圖引誘被告毆打被害人等語，即非真實。
二、核被告所為，係犯刑法第二百七十七條第一項之傷害罪。又被告為被害人之夫，
    其與被害人為配偶關係，屬家庭暴力防治法第三條第一款所規範之「家庭成員」
    ，是被告對被害人所成立之傷害罪，為家庭暴力防治法所規範之家庭暴力罪。被
    告所為二次行為，時間緊接，所犯罪名相同，顯係出於概括之犯意為之，為連續
    犯，爰依刑法第五十六條之規定以一罪論。
三、原審以被告兩次犯行所造成之傷害均甚輕微，且部分傷害係因與告訴人發生拉扯
    所致，認尚無加重之必要，依刑事訴訟法第二百九十九條第一項前段，刑法第五
    十六條、第二百七十七條第一項、第四十一條第一項前段，罰金罰鍰提高標準條
    例第一條前段、第二條，並審酌被告兩次打傷被害人之動機雖均係出於一時氣憤
    （尤以第二次傷害被害人係因發現被害人竟預藏錄音帶錄音，感覺受騙之情緒影
    響所致），且造成身體傷害尚屬輕微，惟出手傷人之暴力行為不僅為法律所禁止
    ，被告為被害人之夫，竟出手傷害妻子，造成其心理傷害，應予譴責，以及此傷
    害犯行實係肇因於二人在婚姻生活中不能相互忍讓，對於對方均百般挑剔之故，
    另被告對於傷害犯行坦承不諱之犯後態度等一切情狀，量處有期徒刑二月，並諭
    知易科罰金之折算標準，其認事用法核無違誤，量刑亦稱允當，是以被告提起上
    訴指摘原審量刑過重，請求減輕其刑，為無理由，應駁回其上訴；另檢察官循告
    訴人之請求提起上訴略以：被告僅因細故連續二次毆打告訴人成傷，惡性非輕，
    原審竟誤認係告訴人挑釁所致，已有誤會，且被告第二次毆打告訴人之時間係在
    九十年二月十五日，原審竟指該次被告犯罪時間為九十一年二月十五日，認定事
    實顯有違誤等語，指摘原判決不當，按(1)被告第二次毆打告訴人之時間係在九十
    年二月十五日，原審誤繕為九十一年二月十五日部分，依其文義以觀，顯係誤繕
    ，業經本院予以訂正。(2)原審依告訴人所受傷害之程度，及審酌刑法第五十七條
    之情形，判處被告有期徒刑二月，並於理由欄內多加非難被告，其量刑自無過輕
    情形，故檢察官請求撤銷改判，即無理由，應駁回其上訴。
四、再被告雖前無犯罪紀錄，惟基於被告傷害被害人之犯行，致被害人人格尊嚴創痛
    至鉅，被害人迄今仍不願意原諒被告等情，爰不予宣告緩刑。
貳、無罪部分
一、公訴意旨以：九十年二月十五日上午八時四十分許，被告乙○○於與告訴人甲○
    ○拉扯後，因發現告訴人身上有私藏錄音機蒐證，竟更出於妨害自由之犯意，出
    言向王女恫嚇稱：「不准去報警，否則就要把你打得更淒慘、打得像狗爬」，遂
    使甲○○心生畏懼致生危害於其安全，且乙○○並一直以身體阻擋甲○○之行動
    ，不讓甲○○離開該處房間，而妨害甲○○行使行動自由之權利。迨至同日下午
    十四時許，甲○○始利用乙○○上廁所之機會乘隙離開該處，因認被告乙○○另
    涉犯刑法第三百零五條之恐嚇危害安全罪嫌及同法第三百零四條第一項之強制罪
    嫌云云。
二、公訴人認被告涉犯上開罪行係以告訴人之指訴及被告自承告訴人在雙方自當日上
    午八時四十分許爭執後直至同日下午二時才趁其自己上廁所時離去，若非被告實
    際上有不讓告訴人離去之強制犯行，以二人爭吵之烈，告訴人豈能不即時離去之
    理？為推斷依據。
三、訊據被告堅決否認有為前述恐嚇、強制罪之犯行，辯稱：並無對被害人施以強制
    力，不使其離去，亦未對告訴人說：「不准去報警，否則就要把妳打得更淒慘，
    打得像狗爬」等語。
四、按犯罪事實應依證據認定之，無證據不得推定其犯罪事實；又不能證明被告犯罪
    者，應諭知無罪之判決。刑事訴訟法第一百五十四條、第三百零一條第一項分別
    定有明文。復按告訴人之告訴係以使被告受刑事訴追為目的，是其陳述是否與事
    實相符，仍應調查其他證據以資審認，最高法院五十二年度臺上字第一三００號
    判例亦同此見解。再按刑事訴訟上證明之資料，無論其為直接證據或間接證據，
    均須達於通常一般之人均不致有所懷疑，而得確信其為真實之程度，始得據為有
    罪之認定，若其關於被告是否犯罪之證明未能達此程度，而有合理之懷疑存在時
    ，致使無從形成有罪之確信，在刑事訴訟「罪疑唯輕」、「無罪推定」原則下，
    根據「罪證有疑，利於被告」之證據法則，即不得遽為不利被告之認定，最高法
    院七十六年度臺上字第四九八六號判例意旨足資參照。查：
    (1)刑法第三百零五條規定以加害生命、身體、自由、財產之事「恐嚇」他人，尚
      須「致生危害於安全」始足當之。本條所稱之「恐嚇」係指，以加害生命、身
      體等之事，足以使人生畏怖之心，而通知將加惡害之旨於被害人之行為（參最
      高法院五十二年度臺上字第七五一號判例），而所謂「致生危害於安全」之構
      成要件必須恐嚇之意達到受加害通知之人，使心生畏怖，而產生生命、身體、
      自由或財產受到不安全等危險的感覺，這種危險之結果是否發生，須依個案所
      有情狀為考量，如行為者與接受者間的實力關係、行為者語氣、說話之場合，
      及接受者者之性格等均為判斷之因素，按就恐嚇部分，告訴人於警詢時指訴稱
      ：「被告恐嚇我不准報警，不准去驗傷，否則就要把我打得更淒慘，之後就把
      我關在房裏，不讓我出門」等語（參偵查卷第八頁）；於偵查中指訴稱：「我
      想去報警，但他在我身旁走來走去，一直擋在我前面不讓我出去，並揚言若去
      報警就要把我打得更淒慘，使我不能去報警」等語（參偵查卷第二十五頁、第
      一百四十九頁），於原審訊問時陳稱：「因被告說要將我打得像狗爬，所以心
      生畏懼不敢離去，但沒有錄到」等語（參原審卷第七十五頁、第一百零九頁）
      ，綜合告訴人上開陳述，其於偵查中與警訊時之陳述雖尚相吻合，惟告訴人於
      原審陳稱當日係準備二台錄音機，同時錄音，被告搶走者係在其身上的錄音機
      ，另一台放在書包裡（亦即庭呈有錄音譯文者），苟如此，則被告當日是否有
      上開言語恐嚇之言語自會錄音在內，因之，被告是否有此部分刑責，自當以錄
      音內容為其依據，查原審勘驗告訴人所提出之錄音帶，製有勘驗筆錄在卷可按
      （參原審九十二年五月六日勘驗筆錄），錄影帶之內容與被告原審之選任辯護
      人於九十一年八月十五日所轉譯之譯文相同，而該內容係告訴人提及要去警局
      報案，被告不僅未加阻止，反答以稱「好，走，現在走，現在走」，告訴人卻
      遲疑不走；被告於其後更催促告訴人去報警，稱「妳去驗傷，妳去告，到警察
      局，走，我們去警察局，妳不是要去警察局，走啊」等語，告訴人仍拖延不願
      至警局。其中並未出現被告揚言「不准告訴人去報警，否則就要把告訴人打得
      更淒慘」等類似語句，亦無「要將告訴人打得像狗爬」，而係在告訴人稱被打
      得很痛後，被告答稱「打人是這樣？打得妳像狗爬才叫打」等語（參九十一年
      八月十五日辯護人所提出之錄音帶譯文）。而此錄音帶係告訴人先前預藏於身
      上所密錄，自足以呈現現場當日之情景，又錄音內容雖時有不清，惟除最後數
      分鐘有中斷外，餘均持續未中斷，尚無剪接造假之嫌。是依告訴人提出之錄音
      帶譯文內容，已足證明當日被告並未恐嚇「要將告訴人打得像狗爬」等語，此
      外，被告亦未阻止告訴人去報警，反係催促告訴人一同去警局，是以當時情狀
      觀之，告訴人尚未達因心生畏怖而不敢離去之情。
    (2)告訴人雖在雙方自當日上午八時四十分許爭執後，直至同日下午二時才趁被告
      上廁所時離去，然依告訴人於偵查中指訴稱：「當天中午，他（指被告）去上
      廁所，我利用機會跑出去，我有說要出去，他一直擋在我前面不讓我出去，我
      沒被綁，在我跑出去報案前，他一直在我前面數落我的不是」等語（參偵查卷
      第一百四十九頁），依告訴人上開陳述得以知悉，苟被告有強制告訴人行動自
      由之意思，其大可於上廁所時，即將外出之大門反鎖，告訴人如何有機會利用
      被告上廁所時離去，是以告訴人之指訴容係誤會所致；再者，告訴人藏在身上
      之錄音機為被告發現拿走後，被告並未強制搜索告訴人書包內之物品，告訴人
      始得以另一台錄音機錄音，參以上開錄音帶內容亦多次述及告訴人提及要去警
      局報案，被告不僅未加阻止，反答以稱「好，走，現在走，現在走」，告訴人
      遲疑不走；被告於其後更催促告訴人去報警稱「妳去驗傷，妳去告，到警察局
      ，走，我們去警察局，妳不是要去警察局，走啊」等語，亦可知被告並無強制
      之行為，自不得因告訴人遲至下午始行離去，即認定係被告之強制行為所致，
      故檢察官之舉證不足據為不利被告之認定。
五、綜上所述，公訴人所提出之證據均不足以證明被告有何強制之行為，自難認被害
    人有心生畏怖及致妨害權利之情，茲既不能證明被告犯罪，應為無罪之諭知。
六、原審以不能證明被告犯罪而為無罪之諭知，其認事用法核屬適當，檢察官循告訴
    人之請求提起上訴，仍以：「原審疏未查證九十年二月十五日被告毆傷告訴人後
    ，告訴人係遭被告恐嚇及強制留在屋內達六小時之久，才得以乘隙逃離之事實，
    斷章取義部分錄音內容，顯有不當」等語，請求撤銷改判，亦無理由，應駁回其
    上訴。
據上論斷，應依刑事訴訟法第三百六十八條判決如主文。
本案經檢察官劉靜婉到庭執行職務。
中      華      民      國      九十二      年     九     月    三十    日
                              臺灣高等法院刑事第二十一庭
                                  審判長法  官  葉  騰  瑞
                                        法  官  莊  明  彰
                                        法  官  黃  國  忠
右正本證明與原本無異。
不得上訴。
                                        書記官  劉  貞  達
中      華      民      國      九十二      年     九     月    三十    日
附錄本案論罪科刑法條全文
刑法第二百七十七條：
傷害人之身體或健康者，處三年以下有期徒刑、拘役或一千元以下罰金。
犯前項之罪因而致人於死者，處無期徒刑或七年以上有期徒刑；致重傷者，處三年以
上十年以下有期徒刑。


司法院資訊處製作；財團法人民間司法改革基金會備份。
